【裁判字號】    97,裁,3669
【裁判日期】    970717
【裁判案由】    土地徵收
【裁判全文】
最  高  行  政  法  院  裁  定
                                      97年度裁字第3669號
上  訴  人  甲○○
            乙○○
            丙○○
            丁○○
被 上訴 人  臺北市政府捷運工程局
代  表  人  戊○○
訴訟代理人  廖學興  律師
            林倖如  律師
上列當事人間土地徵收事件，上訴人對於中華民國95年5月19日
臺北高等行政法院93年度訴字第3584號判決，提起上訴，本院裁
定如下：
    主  文
上訴駁回。
上訴審訴訟費用由上訴人負擔。
    理  由
一、按對於高等行政法院判決之上訴，非以其違背法令為理由，
    不得為之，行政訴訟法第242條定有明文。依同法第243條第
    1項規定，判決不適用法規或適用不當者，為違背法令；而
    判決有同條第2項所列各款情形之一者，為當然違背法令。
    是當事人對於高等行政法院判決上訴，如依行政訴訟法第
    243條第1項規定，以高等行政法院判決有不適用法規或適用
    不當為理由時，其上訴狀或理由書應有具體之指摘，並揭示
    該法規之條項或其內容；若係成文法以外之法則，應揭示該
    法則之旨趣；倘為司法院解釋或本院之判例，則應揭示該判
    解之字號或其內容。如以行政訴訟法第243條第2項所列各款
    情形為理由時，其上訴狀或理由書，應揭示合於該條項各款
    之事實。上訴狀或理由書如未依此項方法表明，或其所表明
    者與上開法條規定不合時，即難認為已對高等行政法院判決
    之違背法令有具體之指摘，其上訴自難認為合法。
二、本件上訴人對於高等行政法院判決上訴，主張：（一）上訴
    人甲○○於92年6月26日向被上訴人提出之異議書，其中具
    狀人為「代表甲○○」，其代表二字，實乃指代表因捷運路
    線經過而受損之居民（其餘上訴人丁○○、丙○○、乙○○
    等）提起異議，此由異議書內文中提到「我們居民堅決反對
    ‧‧‧」亦可查知。嗣上訴人甲○○於92年7月25日以補充
    異議書函被上訴人，補充異議書中具狀人雖只寫甲○○而未
    如原異議書註記代表甲○○，惟補充異議書於性質上既為原
    異議書內容之補充陳述，足見甲○○此時之陳述實際上亦是
    居於代表因捷運路線經過而受損之居民之立場而提起，「代
    表」2字乃是因筆誤而漏寫並非重點。亦即，此補充異議書
    可以認為是因捷運路線經過而受損之居民所共同提起，上訴
    人丁○○、丙○○、乙○○等3人實為行政處分的相對人，
    因該處分導致權益受損，自有提起行政訴訟的訴訟權能。（
    二）上訴人於補充異議書中，已明確表示「請求臺北市政府
    捷運局對穿越私人土地部分，以優惠條件徵收。」經被上訴
    人以92年8月5日北捷一字第09231858000號加以函覆說明，
    函中提及「由於‧‧‧，依現有法令之規定徵收該區段土地
    確有困難之處。」揆其意旨，乃係對上訴人依法提出之徵收
    請求，加以否准之表示，實質上已對外發生准駁之法律效果
    而為一行政處分，與單純之事實說明究有不同。（三）被上
    訴人所述僅為抽象之計算，其所稱21.53公尺亦只是地面與
    捷運工程之間距，並非實際上可以使用的距離，蓋為符合安
    全性考量，地下建築之底線與捷運工程之上緣，勢必將預留
    一大段距離，甚至無法建築，並非如被上訴人所言21.53公
    尺皆可使用。實則捷運新莊線穿越系爭土地，已妨礙上訴人
    等所有權之行使，致使上訴人等無法對所有之土地為充分之
    使用。（四）本件需用土地之被上訴人於辦理土地徵收程序
    時，需先擬具詳細徵收計畫書，並附具徵收土地清冊或土地
    改良物清冊及土地使用計畫書圖，送由內政部核准，並副知
    臺北市政府。上訴人等遂請求被上訴人依法辦理之，並依土
    地徵收條例第57條第2項規定所賦予之權利，請求被上訴人
    辦理土地徵收程序，並無違誤等語。
三、觀之前開上訴意旨，上訴人雖以原判決違背法令為由，惟核
    其上訴理由，係就原審取捨證據、認定事實之職權行使，論
    斷本件被上訴人函之效力應僅及於上訴人甲○○1人，而不
    及於上訴人丁○○、丙○○及乙○○3人；另上訴人甲○○
    並非本件其所有房屋所在基地之所有權人，且系爭土地未達
    「不能為相當之使用」之程度，上訴人甲○○所具補充異議
    書請求以優惠條件徵收系爭土地，與土地徵收條例第57條規
    定不合等情，指摘其為不當，而非具體表明合於不適用法規
    、適用法規不當、或行政訴訟法第243條第2項所列各款之情
    形，難認對該判決之如何違背法令已有具體之指摘。依首開
    規定及說明，應認其上訴為不合法。
四、據上論結，本件上訴為不合法。依行政訴訟法第249條第1項
    前段、第104條、民事訴訟法第95條、第78條、第85條第1項
    前段，裁定如主文。
中    華    民    國    97    年    7     月    17    日
                    最高行政法院第六庭
                        審判長法官  吳  明  鴻
                              法官  黃  清  光
                              法官  林  茂  權
                              法官  侯  東  昇
                              法官  林  樹  埔
以  上  正  本  證  明  與  原  本  無  異
中    華    民    國    97    年    7     月    18    日
                              書記官  阮  思  瑩


司法院資訊處製作；財團法人民間司法改革基金會備份。
